【裁判字號】    97,基秩,152
【裁判日期】    971030
【裁判案由】    違反社會秩序維護法
【裁判全文】
臺灣基隆地方法院基隆簡易庭裁定      97年度基秩字第152號
移送機關    基隆市警察局第四分局
被移送人    丁○○
                    樓
            甲○○
            丙○○
            乙○○
上列被移送人等因違反社會秩序維護法案件，經移送機關以中華
民國97年10月11日基警四分社秩字第0970462286號移送書移送審
理，本院裁定如下：
    主  文
丁○○吸食煙毒或麻醉藥品以外之迷幻物品愷他命，處罰鍰新臺
幣捌仟元。
甲○○吸食煙毒或麻醉藥品以外之迷幻物品愷他命，處罰鍰新臺
幣捌仟元。扣案愷他命壹包（毛重約壹點零公克）沒入之。
丙○○吸食煙毒或麻醉藥品以外之迷幻物品愷他命，處罰鍰新臺
幣捌仟元。
乙○○吸食煙毒或麻醉藥品以外之迷幻物品愷他命，處罰鍰新臺
幣捌仟元。
    事實理由及證據
一、違法事實︰
  (一)丁○○於97年9 月12日下午4 時55分許為警採尿回溯4 日內
    之某時刻（不包括為警查獲後至警局採尿前該段期間），在
    不詳地點，以不詳方式，吸食煙毒或麻醉藥品以外之迷幻物
    品即第三級毒品愷他命（Ketamine；俗稱「Ｋ他命」），為
    警於97年9 月12日下午1 時許，在基隆市安樂區○○○街62
    巷232 號查獲。經警徵得丁○○同意採尿送驗後，結果呈
    Ketamine之陽性反應。
  (二)甲○○於97年9 月12日下午，在基隆市安樂區○○○街62巷
    232 號，以將第三級毒品愷他命滲入香菸點燃吸食之方式，
    吸食煙毒或麻醉藥品以外之迷幻物品即第三級毒品愷他命（
    ，為警於97年9 月12日下午1 時許，在上址查獲，並扣得愷
    他命1 包（毛重約1.0 公克）。經警徵得甲○○同意採尿送
    驗後，結果呈Ketamine之陽性反應。
  (三)丙○○於97年9 月12日下午3 時27分許為警採尿回溯4 日內
    之某時刻，在不詳地點，以不詳方式，吸食煙毒或麻醉藥品
    以外之迷幻物品即第三級毒品愷他命，為警於97年9 月12日
    下午1 時許，在基隆市安樂區○○○街62巷232 號查獲。經
    警徵得丙○○同意採尿送驗後，結果呈Ketamine之陽性反應
    。
  (四)乙○○於97年9 月12日下午2 時33分許為警採尿回溯4 日內
    之某時刻，在不詳地點，以不詳方式，吸食煙毒或麻醉藥品
    以外之迷幻物品即第三級毒品愷他命，為警於97年9 月12日
    下午1 時許，在基隆市安樂區○○○街62巷232 號查獲。經
    警徵得乙○○同意採尿送驗後，結果呈Ketamine之陽性反應
    。
二、證據及理由：
  (一)查被移送人甲○○坦承於上揭時、地吸食愷他命之煙毒或麻
    醉藥品以外之迷幻物品之事實，且有臺灣尖端先進生技醫藥
    股份有限公司出具之濫用藥物檢驗報告1 紙附卷可稽，復有
    愷他命1 包（毛重約1.0 公克）扣案可佐，是被移送人甲○○之自白均核與事實相符，可以採信。從而其吸食愷他命之
    煙毒或麻醉藥品以外之迷幻物品之事實，即堪以認定。
  (二)次查被移送人丁○○、丙○○、乙○○雖否認有何移送意旨
    所稱之違法行為，然其於97年9 月12日下午1 時許為警查獲
    後所採集之尿液檢體，經送請臺灣尖端先進生技醫藥股份有
    限公司以氣相層析質譜分析法為確認檢驗之結果，均呈Keta
    mine陽性反應，有該公司出具之濫用藥物檢驗報告3 紙附卷
    可憑。參之以酵素免疫分析或薄層定性分析等方式為初步篩
    檢者，檢驗結果雖有相當程度偽陽性之可能，然以氣（液）
    相層析、質譜分析之儀器為交叉確認者，檢驗結果出現偽陽
    性之機率則極低，因而具有公信力，核足為對涉嫌人不利之
    認定；佐以「毒品施用後於尿液、血液中可檢出之最大時限
    ，與施用劑量、施用頻率、施用方式、施用者飲水量之多寡
    、個人體質、代謝情況、檢體收集時間點及所用檢測方法之
    靈敏度等因素有關，因個案而異。依據Clarke's  Isolatio
    n Identification of Drugs 第二版記載，血液中藥物之半
    衰期（濃度減半所需時間）分別為古柯鹼0.7-1.5 小時、海
    洛因3 分鐘（其代謝物為嗎啡2- 3小時）、嗎啡2-3 小時、
    大麻20-36 小時、安非他命12小時（當尿液偏酸性時，為4-
    8 小時）、甲基安非他命9 小時、Ketamine2-4 小時，而MD
    MA約8.49小時。一般於尿液中可檢出之最大時限，古柯鹼為
    施用後1- 4天、海洛因2-4 天、嗎啡2-4 天、大麻1-10天、
    安非他命1-4 天、甲基安非他命1-5 天、MDMA1-4 天、MDA1
    -4天、Ketamine2-4 天。」此復曾經行政院衛生署藥物食品
    檢驗局以92年7 月23日管檢字第0920005609號函釋在案。足
    徵被移送人丁○○、丙○○、乙○○分於上揭所示為警採尿
    回溯4 日內之某時刻（不包括為警查獲後至警局採尿前之時
    間），有吸食愷他命之違法行為無疑，其等空言否認，核係
    事後卸責之詞，不足採信。
  (三)按社會秩序維護法第66條第1 款所規範之客體，乃「吸食或
    施打煙毒或麻醉藥品以外之迷幻物品」，其中，所指「煙毒
    」，原係指「肅清煙毒條例」所稱之「煙毒」；至所指「麻
    醉藥品」，固係指「麻醉藥品管理條例」所稱之麻醉藥品。
    惟我國原主管成癮性藥品之法令「肅清煙毒條例」及「麻醉
    藥品管理條例」，本係依據聯合國西元1961年「麻醉藥品單
    一公約」訂定，嗣鑑於毒品問題日趨嚴重，新興合成毒品層
    出不窮，遂於民國87年5 月20日，另行參照聯合國西元1971
    年「影響精神物質公約」及1988年「禁止非法販運麻醉藥品
    和精神物質公約」之精神，乃將原「肅清煙毒條例」修正為
    「毒品危害防制條例」（將毒品分為三級列管），再於民國
    88年6 月2 日，將「麻醉藥品管理條例」修正為「管制藥品
    管理條例」（將管制藥品分為四級列管），繼而於民國92年
    7 月9 日，修正「毒品危害防制條例」（增列第四級毒品）
    ，並自公布後六個月施行，以與「管制藥品管理條例」相互
    稽合（按：「管制藥品管理條例」係依「毒品危害防制條例
    」第2 條第4 項規定訂定；凡合於醫藥及科學上使用者，即
    為管制藥品，否則，即屬毒品）。茲社會秩序維護法雖迄未
    配合上揭法律修正，然觀其立法源由，亦明顯可知所指「吸
    食或施打煙毒或麻醉藥品以外之迷幻物品」，應指行為人吸
    食或施打「煙毒」或「麻醉藥品」，乃為「肅清煙毒條例」
    或「麻醉藥品管理條例」所不處罰者，據此配合我國主管成
    癮性藥品法令之修正而為觀察，「肅清煙毒條例」或「麻醉
    藥品管理條例」廢止之後，社會秩序維護法所指「吸食或施
    打煙毒或麻醉藥品以外之迷幻物品」，當應係指行為人吸食
    或施打「毒品」或「管制藥品」，乃為「毒品危害防制條例
    」或「管制藥品管理條例」所不處罰者而言。茲被移送人甲○○、丁○○、丙○○、乙○○於上開時間及地點，吸食第
    三級毒品愷他命之違法行為，既經本院認定如前，揆之上開
    說明，渠等違反社會秩序維護法第66條第1 款之違法行為，
    自亦堪可認定。
  (四)綜上，本院審酌被移送人等吸食足可導致「個人知覺經驗改
    變、喪失真實感而脫離現實」之第三級毒品愷他命，無非為
    求體驗「一己精神與軀體分離之感覺，俾隨之進入幻境」之
    違法動機；佐以被移送人等迄今核無「吸食煙毒或麻醉藥品
    以外之迷幻物品」或其他相類之前非素行，有臺灣高等法院
    被告前案紀錄表附卷可參；兼衡量被移送人等所為雖戕害自
    己身心健康，然幸尚未對他人造成危害之行為可責程度等一
    切情狀，分別量處如主文所示之罰鍰。
  (五)自被移送人甲○○扣得之愷他命1 包（毛重約1.0 公克），
    係依法令禁止製造、運輸、販賣、陳列或持有之「查禁物」
    ，不問屬於行為人與否，依社會秩序維護法第22條第1 項第
    2 款規定，併予宣告沒入之。
三、依社會秩序維護法第45條第1 項、第66條第1 款、第22條第
    1 項第2 款，裁定如主文。
中    華    民    國    97    年    10    月    30    日
                 基隆簡易庭法  官   黃梅淑
以上正本證明與原本無異。
如不服本裁定，得於裁定書送達之翌日起5日內，以書狀敘述理
由，經本庭向本院普通庭提起抗告。
中    華    民    國    97    年    10    月    30    日
                            書記官  盧鏡合


司法院資訊處製作；財團法人民間司法改革基金會備份。
